【裁判字號】    89,訴,811
【裁判日期】    890913
【裁判案由】    毒品危害防制條例
【裁判全文】
臺灣板橋地方法院刑事判決                          八十九年度訴字第八一一號
    公  訴  人  臺灣板橋地方法院檢察署檢察官
    被      告  乙○○
    指定辯護人  甲○
右列被告因違反毒品危害防制條例案件，經檢察官提起公訴（八十九年度偵字第四二
五八號），甲○判決如左：
    主  文
乙○○連續幫助施用第二級毒品，處有期徒刑陸月，如易科罰金，以佰元折算壹日
。
    事  實
一、乙○○與丙○○均有施用第二級毒品習性（乙○○所犯施用第二級毒品部分，經
    觀察、勒戒後，無繼續施用傾向，由臺灣板橋地方法院檢察署檢察官以八十九年
    度毒偵字第二一八六號不起訴確定在案；丙○○施用第二級毒品部分未據起訴）
    ，乙○○基於幫助施用第二級毒品安非他命之概括犯意，連續於民國八十九年一
    月十六日晚十一時許，在臺北縣土城市○○路、連城路路口；同年二月十六日晚
    七時許，在同縣土城市○○路、延吉街口，受丙○○之託，均以每小包零點二公
    克新臺幣（下同）五百元之價格，向不詳年籍、姓名綽號「大頭」之成年男子，
    分別購入第二級毒品安非他命二小包，除其中一小包供己施用外，另一小包則交
    付丙○○，幫助其施用，嗣於上述八十九年二月十六日晚七時，自綽號「大頭」
    者購得二小包安非他命後，於翌日即十七日晚九時許，在乙○○設於臺北縣土城
    市○○街一三七巷十號一樓住處，與丙○○分別施用安非他命，所餘乙○○所有
    供己施用一小包安非他命（鑑餘淨重零點零八公克），則於同日晚十一時五十分
    許，在上址住處前乙○○駕用之車牌號碼ＧＩ－八七二九號自小客貨車上，經警
    查獲。
二、案經臺北縣警察局中和分局報請臺灣板橋地方法院檢察署檢察官偵查起訴。
    理  由
一、訊據被告乙○○對於右揭時地幫助丙○○施用安非他命之事實坦承不諱，核與證
    人丙○○證述之情節悉相符合，且乙○○因施用第二級毒品安非他命案件，經送
    觀察、勒戒後，認無繼續施用毒品傾向，業由臺灣板橋地方法院檢察署檢察官以
    八十九年度毒偵字第二一八六號為不起訴處分確定，有該處分書附卷可稽，並有
    如事實欄所載扣案之安他非他命一小包（鑑餘淨重零點零八公克）可佐，其自白
    與事實相符，本件事證明確，被告犯行，洵堪認定，自應依法論科。
二、核被告乙○○所為，係犯毒品危害防制條例第十條第二項、刑法第三十條第一項
    幫助施用第二級毒品罪。其於前揭時地受丙○○之託，向綽號「大頭」者購入安
    非他命供其施用，顯係基於幫助之犯意，從事構成要件以外之行為，為幫助犯，
    依刑法第三十條第二項之規定減輕其刑。公訴人認被告乙○○係犯毒品危害防制
    條例第四條第二項、刑法第三十條第一項幫助販賣罪嫌云云，但查，證人丙○○
    固於警訊時指述曾向被告購買安非他命之事實，惟於甲○隔離訊問翻異前詞改稱
    ：「（問：在警訊中所言實在？）答：八十九年一月十六日晚上二十三時許，在
    乙○○家中，乙○○交付我約零點二公克安非他命，實際上我想吸安非他命，乙
    ○○也想吸安非他命，所以我託乙○○向綽號大頭買安非他命，綽號大頭交付安
    非他命給乙○○，同時也託乙○○交安非他命給我，我也交五百元託乙○○拿給
    大頭。總共買了一、二次，一次是八十八年六月份，一次是八十九年一月十六日
    ，第一次是我直接向綽號大頭買的，第二次是透過乙○○買的。乙○○並沒有主
    動問我是否要安非他命，而是我要吸而請他幫我買」、「（問：八十九年二月十
    七日有無託乙○○買安非他命？）答：二月十六日託乙○○買的，是託乙○○向
    綽號大頭買的，自己也買了一包，共有二包，嗣於八十九年二月十七日晚九時許
    ，在土城市○○街一三七巷十號一樓乙○○住處，我們二人一起施用」等語（見
    甲○八十九年六月二十一日、同年八月三十日訊問筆錄），核與被告供述之情節
    相符，則證人丙○○先後證述不一，顯具瑕疵，已難憑採。又被告乙○○為警查
    獲時雖自白有販入安非他命後再予分裝出售予丙○○，且受綽號「大頭」之託交
    付安非他命予丙○○云云，然被告為警查獲時，並未扣得販賣安非他命之分裝工
    具，復乏證據證明其與綽號「大頭」之人，有何犯意聯絡與行為分擔，或受「大
    頭」者指示而交付安非他命之情事，亦乏證據足證被告有自綽號「大頭」處獲取
    販賣安非他命之利益，或其他差額利得，尚難遽認其間有共同販賣或被告有幫助
    「大頭」者販賣安非他命之行為，徵諸被告與丙○○安非他命之來源均為「大頭
    」之人，而丙○○尚且一度親自向「大頭」購買安非他命，丙○○自屬知悉安非
    他命之價格，則被告乙○○自無從中獲何利得可能，是本件應係丙○○欲施用安
    非他命，其於被告向「大頭」購買安非他命時，一併請託被告乙○○向「大頭」
    同時購買，是被告主觀上係基於幫助丙○○施用而向「大頭」者購入，而非幫助
    「大頭」之人販賣，應可認定，乃公訴人認係幫助販賣第二級毒品罪，容有誤會
    ，起訴法條應予變更。又公訴意旨雖就前揭八十九年二月十六日幫助施用而購入
    部分未據起訴，然與八十九年一月十六日已起訴部分，有連續犯裁判上一罪之關
    係，甲○自得併予審究。被告先後多次幫助施用毒品犯行，時間密接，所犯構成
    要件亦復相同，顯係基於概括犯意為之，應依連續犯規定論以一罪，依法加重其
    刑，並與上述幫助犯減輕事由先加後減之。又其各該幫助施用毒品安非他命前後
    持有之低度行為，應為施用之高度行為所吸收，均不另論罪。爰審酌安非他命害
    人害己，危害社會治安至深且鉅，被告所犯本件犯罪之動機、目的、手段，幫助
    施用之次數及犯後坦白承認，態度尚稱良好等一切情狀，量處如主文所示之刑，
    並諭知易科罰金之折算標準，以示懲儆。至扣案之第二級毒品安非他命一小包鑑
    餘淨重零點零八公克，有法務部調查局檢驗通知書一紙附卷可稽，惟係被告施用
    犯行之物（施用第二級毒品犯行業經不起訴處分，有如上述），核與本件幫助施
    用犯行無涉，自不於此宣告沒收，併予敘明。
據上論斷，應依刑事訴訟法第二百九十九條第一項前段、第三百條，毒品危害防制條
例第十條第二項，刑法第十一條前段、第五十六條、第三十條、四十一條，罰金罰鍰
提高標準條例第二條，判決如主文。
本案經檢察官程秀蘭到庭執行職務
中      華      民      國      八十九    年      九      月    十三    日
                                  臺灣板橋地方法院刑事第六庭
                                          法  官  彭  松  江
右正本證明與原本無異。
如不服本判決，應於判決送達後十日內，向甲○提出上訴狀。
                                          書記官  林  秀  惠
中      華      民      國      八十九    年      九      月    十三    日
附錄本案論罪科刑法條全文：
毒品危害防制條例第十條：
  施用第一級毒品者，處六月以上五年以下有期徒刑。
  施用第二級毒品者，處三年以下有期徒刑。


司法院資訊處製作；財團法人民間司法改革基金會備份。
